臺灣高等法院刑事裁定
111年度聲再字第260號
再審聲請人
即受判決人  詹大為



上列再審聲請人因傷害等案件，對於本院102年度上易字第2585
號，中華民國103年1月7日第二審確定判決（第一審判決案號：
臺灣臺北地方法院102年度易字第748號，起訴案號：臺灣臺北地
方檢察署102年度偵字第10102號），聲請再審，本院裁定如下：
    主  文
再審之聲請駁回。 
    理  由
一、再審聲請意旨略以：
　㈠民國111年4月29日本院111年度聲再字第204號刑事裁定第2頁
    第22行至第4頁第19行記載理由「三、」部分。103年1月7日
    本院102年度上易字第2585號刑事判決（下稱原確定判決）
    第2頁第1行至第2行、第3頁第3行至第7行、第3頁第14行至
    第16行、第3頁第22行至第25行、第4頁第18行至第21行所記
    載理由，與第4頁末9行至末2行、第7頁末4行至第8頁第2行
    、第8頁第15行至第18行、第8頁末7行至末5行、第8頁末2行
    至第9頁第2行、第10頁第6行至第18行所載理由，有判決理
    由內容記載事項不合；並與102年12月24日審判筆錄第4頁第
    12行至第15行、第4頁第22行、第5頁第4行至第6行所載證人
    蔡永朗之證述不合；並與102年5月4日偵訊筆錄第2頁第3行
    至第5行所載再審聲請人即受判決人詹大為（下稱聲請人）
    所述不合；並與刑事訴訟法第100條之1第2項規定不合。
  ㈡依照刑事訴訟法第92條第3項、第93條第1項規定，台北市政
    府警察局文山第一分局並沒有對執行逮捕之告訴人林益生製
    作逮捕筆錄，及刑法第277條第1項傷害告訴之訊問筆錄。又
    依刑事訴訟法92條第2項、第3項、第158條之4、第242條第2
    項、第323條第1項但書規定，告訴人林益生並沒有於檢察官
    偵查終結前向檢察官交付自訴狀，因此傷害告訴並非合法。
　㈢綜上，爰依照刑事訴訟法第420條第1項第1、2、3款、第2項
    後段規定提起再審云云（詳如「刑事聲請再審狀」所載）。
二、按聲請再審應以再審書狀，敘述理由，附具原判決之繕本及
    證據，提出於管轄法院為之。但經釋明無法提出原判決之繕
    本，而有正當理由者，亦得同時請求法院調取之；法院認為
    聲請再審之程序違背規定者，應以裁定駁回之。但其不合法
    律上之程式可以補正者，應定期間先命補正。刑事訴訟法第
    429條、第433條分別定有明文。所謂敘述理由，係指具體表
    明符合法定再審事由之原因事實而言。所稱證據，係指足以
    證明再審事由存在之證據。倘僅泛言有法定再審事由，而未
    敘明具體情形，或所述具體情形，顯與法定再審事由不相適
    合，或未提出足以證明再審事由存在之證據，均應認聲請再
    審之程序違背規定（最高法院102年度台抗字第615號裁定意
    旨參照）。次按刑事訴訟法第420條第1項第3款規定：「有
    罪之判決確定後，有下列情形之一者，為受判決人之利益，
    得聲請再審：…三、受有罪判決之人，已證明其係被誣告者
    。」亦即得依本條款規定聲請再審之事由，係指受有罪判決
    之人已證明其係被誣告者而言，且此所指被誣告事實之證明
    ，依同條第2項規定，必須以「經判決確定」，或「其刑事
    訴訟不能開始或續行非因證據不足者」為限，始得聲請再審
    ，如未提出此等適格證明，其聲請再審之程序即與再審規定
    有違。
三、經查：
　㈠原確定判決以證人林益生、吳承達、蔡永郎之證述，及卷附
    臺北市萬芳醫院出具之診斷證明書、林益生之受傷照片、臺
    灣臺北地方法院101年度簡上字第217號判決、本院被告前案
    紀錄表、臺灣臺北地方檢察署102年度執字第403號執行傳票
    命令、臺灣臺北地方法院102年度聲字第276號裁定、102年
    度聲字第1055號裁定、本院102年度抗字第318號裁定、102
    年度抗字第615號裁定、臺灣臺北地方檢察署102年北檢治投
    緝字第1216號通緝書、送達證書、拘票、拘提報告書、戶役
    政連結作業系統個人戶籍資料、在監在押紀錄表等各項證據
    ，相互印證，而為綜合判斷，認定聲請人係犯刑法第135條
    第1項之對於公務員依法執行職務施強暴罪、第277條第1項
    之傷害罪，其以一行為觸犯數罪名之想像競合犯，從一重之
    刑法第277條第1項之傷害罪處斷等情，業於理由欄內詳述其
    取捨證據及論斷之基礎，及就聲請人所辯各節不可採之原因
    ，詳予指駁，核其論斷作用，皆為事實審法院職權之適當行
    使，無悖於經驗法則或論理法則，亦無違法不當之情事。
　㈡本件聲請意旨雖依刑事訴訟法第420條第1項第1、2、3款、第
    2項規定提出再審，然其除附具原確定判決及本院前次111年
    度聲再字第204號程序駁回其聲請再審裁定之繕本外，僅抄
    錄本院111年度聲再字第204號裁定、原確定判決部分內容，
    暨援引相關實務見解及刑事訴訟法條文，空泛指摘原確定判
    決所載理由，與證人蔡永朗之證述及聲請人所述不合，亦不
    合刑事訴訟法第100條之1第2項規定云云，惟並未提出任何
    業經證明原確定判決所憑證物係偽造或變造、證言為虛偽，
    或證明聲請人係遭誣告之確定判決，亦未提出替代確定判決
    之刑事訴訟不能開始或續行，且相當於確定判決證明力之證
    據資料，已不符刑事訴訟法第420條第1項第1、2、3款、第2
    項聲請再審之要件，揆諸前揭說明，本件聲請再審違背法律
    上程式，應予駁回。
　㈢又本件聲請人係因案遭通緝而未到案執行，於告訴人即員警
    林益生依法執行逮捕通緝犯之勤務時，聲請人當場基於對依
    法執行職務之公務員施強暴、傷害人身體之犯意，為妨害公
    務、傷害之行為，致告訴人受有傷害等事實，已有卷內相關
    證據可佐，故警方是否有另外對告訴人製作警詢筆錄，尚不
    影響原確定判決所為之事實認定。至原確定判決乃經告訴人
    林益生提起告訴後，檢察官偵查後提起公訴，告訴人並無另
    行提起自訴之相關事證，是原確定判決之爭點，實與聲請人
    所執之刑事訴訟法323條第2項：「於開始偵查後，檢察官知
    有自訴在先或前項但書之情形者，應即停止偵查，將案件移
    送法院。但遇有急迫情形，檢察官仍應為必要之處分」等自
    訴乙章規定無涉。
　㈣按「聲請再審之案件，除顯無必要者外，應通知聲請人及其
    代理人到場，並聽取檢察官及受判決人之意見。但無正當理
    由不到場，或陳明不願到場者，不在此限」，刑事訴訟法第
    429條之2定有明文。又聲請再審原則上應踐行訊問程序，徵
    詢當事人之意見以供裁斷，惟基於司法資源之有限性，避免
    程序濫用（即「顯不合法」或「顯無理由」），或欠缺實益
    （即「顯有理由」），於顯無必要時，得例外不予開啟徵詢
    程序。則此法文所指「顯不合法」或「顯無理由」，應係指
    聲請之不合法或無理由具有「顯然性」，亦即自形式觀察即
    得認其再審聲請係「不合法」或「無理由」，而屬重大明白
    者而言（最高法院109年度台抗字第261號裁定意旨參照）。
    衡酌本件再審聲請自形式上觀察，即可認本件聲請再審有上
    述程序違背法律規定之處，本院認無踐行通知聲請人到場並
    聽取檢察官意見等程序之必要，附此敘明。　
四、綜上，本件再審之聲請俱難謂聲請人已具體表明符合刑事訴
    訟法第420條第1項第1、2、3款、第2項規定之法定再審事由
    之原因事實，亦難認聲請人已敘明再審理由，揆諸前揭規定
    及說明，其再審之聲請，顯屬違背法律規定，應予駁回。
據上論斷，應依刑事訴訟法第433條前段，裁定如主文。
中　　華　　民　　國　　111 　年　　6 　　月　　16　　日
                  刑事第十九庭  審判長法　官  曾淑華
                                      法　官  李殷君
                                      法　官  陳文貴
以上正本證明與原本無異。
不得抗告。
                                      書記官  俞妙樺
中　　華　　民　　國　　111 　年　　6 　　月　　16　　日